臺灣臺中地方法院民事判決　九十二年度簡上字第三四三號
　　上　訴　人　己○○
　　訴訟代理人　甲○○
　　被　上訴人　統聯汽車客運股份有限公司
　　法定代理人　乙○○
　　訴訟代理人　丙○○
　　複　代理人　丁○○
　　訴訟代理人　庚　○
　　　　　　　　戊○○
右當事人間請求損害賠償事件，上訴人對於民國九十二年七月十四日臺灣臺中地方法
院臺中簡易庭九十二年度中簡字第一六四三號第一審判決提起上訴，經本院於民國九
十三年四月三十日言詞辯論終結，判決如左：
    主      文
原判決關於命上訴人給付超過新臺幣壹拾肆萬玖仟捌佰陸拾元，及自民國九十二年六
月十九日起至清償日止，按年息百分之五計算之利息，及該部分假執行之宣告，暨訴
訟費用部分之裁判均廢棄。
右開廢棄部分，被上訴人在第一審之訴駁回。
其餘上訴駁回。
第一、二審訴訟費用由上訴人負擔十分之九，餘由被上訴人負擔。
    事      實
甲、上訴人方面：
一、聲明：(一)原判決主文第一項命上訴人給付逾新臺幣（下同）二萬五千二百元部分
    ，及其訴訟費用之裁判廢棄；(二)前開廢棄部分，被上訴人在一審之訴駁回。
二、陳述：除與原判決記載相同者，茲引用之外，補稱：
  (一)被上訴人所提出之修車費應屬過高，固應送請鑑定，而鑑定結果，應以臺中縣汽
    車保養商業同業公會之鑑定報告較為合理，而臺灣地區汽車修理同業公會之鑑定
    報告仍屬過高，並非可採。
  (二)被上訴人違反勞動基準法時制，強迫員工超時加班（每日工作十六、七個小時）
    ，長此以往造成員工體力不支，本人亦因此而肇生交通事故，故被上訴人亦有過
    失，就其過失部份應為相抵。
三、證據：除援用第一審所提證據外，補提統聯汽車客運股份有限公司行車憑單、被
    上訴人公司函、行車肇事行政處分及賠償分擔處理標準範例為證。
乙、被上訴人方面：
一、聲明：駁回上訴。
二、陳述：除與原判決記載相同者，茲引用之外，補稱：
  (一)兩造間關於勞動契約事項約定條款，均得由上訴人依「自由意願」選擇是否加班
    出勤，並未有諸如「強迫駕駛員加班出勤或超時工作」之情事，上訴人主張其因
    長期超時駕駛疲累不堪致身體健康或機能受影響，應負舉證責任。
  (二)況本件事故前一日（即民國九十一年八月五日）之排班情形，從二十二時四十分
    起在臺中朝馬站發車，至本事故發生時間（九十一年八月六日凌晨七時許），其
    間均有適當足夠之休息時間，並無強迫員工加班每日工作達十六、七小時，致其
    體力不支等情，故上訴人主張過失相抵，實屬無據。
  (三)關於臺中縣汽車保養商業同業公會之鑑定報告，未衡量新車修復時倘以舊品更換
    新品後，車輛性能之減損實難以回復及其完好性能，況被上訴人亦未因而受有利
    益，故其計算折舊時，亦不能於被上訴人修復車輛及支付價金後，始予以重估核
    算其法定折舊，如此有違侵權行為填補損害之原則。
三、證據：除援用第一審所提證據外，補提營業大客車行車執照、駕駛員行車事故責
    任切結書、駕駛員行車事故約談紀錄、駕駛員行車肇事處理辦法第一條、第十五
    條第一項第二款規定節錄影本、駕駛員行車肇事行政處分及賠償分擔處理標準條
    例第三條節錄影本、統聯客運公司「（八六）統業字第三四０號函」公告全文影
    本、統聯客運損堪批簽辦單影本、車號７５０－ＦＡ營業大客車報價單及修理費
    用發票影本、勞動契約書、行車憑單影本、統聯汽車客運有限公司影本、統聯汽
    車客運有限公司肇事行政處分及賠償分擔處理標準範例、車號７５０－ＦＡ行車
    執照及保險卡影本、車損相片影本、車損修估報價單影本、車損修理費用發票影
    本、擔任駕駛員期間之所有行車憑單（出勤卡）紀錄表各一份、上訴人擔任駕駛
    員期間因駕駛不當違規之罰單影本二份、被上訴人處理車損估修之「簽辦單」影
    本一份、員工工作規則影本一份為證。
    理      由
一、本件被上訴人起訴主張上訴人為被上訴人公司駕駛員，於九十一年八月六日上午
    七時許，駕駛被上訴人所有車號七五０─ＦＡ號之營業用大客車，行經臺中市○
    ○○路四十號前，因打瞌睡未注意車前狀況，而自後方追撞訴外人方榮良所駕駛
    車號ＴＥ—九四二號之垃圾車，致使被上訴人所有之車輛車頭右前凹破、前擋風
    玻璃、右前門玻璃前保險桿及前大燈等處嚴重受損，嗣經被上訴人交由訴外人豐
    榮鐵工廠股份有公司（以下簡稱豐榮鐵公司）加以修復，共支出修復費用十六萬
    八千元，依被上訴人行車肇事處理辦法第十五條之規定，上訴人對前開損害應負
    全部之過失賠償責任，為此，依侵權行為之法律關係請求上訴人全額賠償等語，
    上訴人則以被上訴人所提出之修車費應屬過高，固應送請鑑定，而鑑定結果，應
    以臺中縣汽車保養商業同業公會之鑑定報告較為合理，而臺灣地區汽車修理同業
    公會之鑑定報告仍屬過高，並非可採。另被上訴人違反勞動基準法時制，強迫員
    工超時加班（每日工作十六、七個小時），長此以往造成員工體力不支，本人亦
    因此而肇生交通事故，故被上訴人亦有過失，就其過失部份應為相抵等語資為抗
    辯。
二、經查，被上訴人主張上訴人為該公司駕駛員，於九十一年八月六日上午七時許，
    駕駛被上訴人所有車號七五０─ＦＡ號之營業用大客車，行經臺中市○○○路四
    十號前，因打瞌睡未注意車前狀況，而自後方追撞訴外人方榮良所駕駛車號ＴＥ
    —九四二號之垃圾車，致使被上訴人所有之車輛車頭右前凹破、前擋風玻璃、右
    前門玻璃前保險桿及前大燈等處嚴重受損，嗣經被上訴人交由訴外人豐榮公司加
    以修復，共支出修復費用十六萬八千元等語，提出車損相片三幀、車損修理費用
    暨修理費用發票影本各一份為證，另經原審向臺中市警察局調閱交通事故調查報
    告表、交通事故談話紀錄表、補充資料表及現場照片四幀查核相符，復為上訴人
    所不爭執，堪信為真實。
三、按因故意或過失，不法侵害他人之權利者，負損害賠償責任，民法第一百八十四
    條第一項前段定有明文，又不法毀損他人之物者，被害人得請求賠償其物因毀損
    所減少之價額，民法第一百九十六條定有明文。又依第一百九十六條請求賠償物
    被毀損所減少之價額，得以修復費用為估定之標準，但以必要者為限，例如修理
    材料以新品換舊品，應予折舊（參見最高法院七十七年五月十七日民事庭會議決
    議）。被上訴人所有車號七五０─ＦＡ號之營業大客車，因上訴人之過失行為導
    致受損，被上訴人自得請求上訴人賠償其損害，被上訴人雖提出其交由訴外人豐
    榮鐵公司修復費用為十六萬八千元之發票，然本件經上訴人請求將訴外人豐榮鐵
    公司所列之修復項目及價格送請臺中縣汽車保養商業同業公會為鑑定，其鑑定結
    果則認為被上訴人所有車號七五０─ＦＡ號營業大客車之修理費，應以七萬五千
    七百四十元為合理，此有臺中縣汽車保養商業同業公會九十二年十一月十三日中
    縣車保堂字第二０六０號函附卷可參，惟此項鑑定結果，並未就修理零件費用及
    工資各為若干詳為區分，復經被上訴人聲請送臺灣區汽車修理同業公會為鑑定，
    經鑑定結果則認為七五０─ＦＡ號營業大客車之修理費用應為：(一)零件費用：六
    萬六千二百四十元、(二)鈑金工資七萬元、(三)烤漆工資一萬五千元，合計十五萬一
    千二百四十元，此亦有臺灣區汽車修理同業公會九十三年二月二十五日九三區汽
    工（同）字第九三０二三號函附卷可參，本院審酌前開二次鑑定結果所認定之金
    額雖前後不一，然以臺灣區汽車修理同業公會之鑑定內容分析較為詳細，且本院
    送請臺中縣汽車保養商業同業公會所檢附之車損照片僅有三幀，較本院事後請求
    臺灣區汽車修理同業公會所檢附之車損照片共達六十五幀相較，應以臺灣區汽車
    修理同業公會鑑定時，所參酌之資料較多，其所為之鑑定結果自較為客觀詳實，
    是本院審酌結果，自以該鑑定結果較為可採。則以臺灣區汽車修理同業公會之鑑
    定結果，上訴人需支付六萬六千二百四十元之修復零件費用，此部分既屬換新零
    件費用，自即應予折舊。復查，被上訴人受損之車輛係於九十一年七月十六日首
    次發照，此有被上訴人提出之汽車行車執照附卷可參，上訴人對此亦不爭執，堪
    信屬實，迄九十一年八月六日遭毀損時，僅使用二十一日，尚不滿一月，依照營
    利事業所得稅查核準則第九十五條第六款之規定，仍應以月計，故折舊年限應以
    一月為計，依所得稅法第五十一條第一項規定採用定律遞減法為折舊方法，以固
    定資產每期減除該期折舊金額之餘額後順序作為各次期計算折舊之基數，而以一
    定比率計算其折舊（所得稅法施行細則第四十八條第二款），依行政院公布之固
    定資產耐用年數表及固定資產折舊率表，車號七五０─ＦＡ號大客車為屬運輸業
    用之客車，其耐用年數為四年，每年折舊率為零點二五０。本件被上訴人所有上
    開車輛使用既已一個月之耐用年數，已如前述，該車之更換新零件費用之折舊額
    為一千三百八十元（66240X0.25/12=1380），扣除上開折舊金額，被上訴人得請
    求賠償之修理費用為六萬四千八百六十元（即00000-0000=64860），加計鈑金工
    資七萬元及烤漆工資一萬五千元，合計為十四萬九千八百六十元。
四、復按民法第二百十七條第一項所謂損害之發生或擴大被害人與有過失，係指被害
    人之行為與債務人之行為為損害之共同原因者而言，最高法院四十八年度臺上字
    第一九八二號判決可資參照。且被害人之行為須予損害之發生或擴大以助力，而
    與損害之發生與擴大有相當因果關係者，始有過失相抵之適用，最高法院七十一
    年度臺上字第四一九號亦著有判決可參。查上訴人上訴主張被上訴人違反勞動基
    準法時制，強迫員工超時加班（每日工作十六、七個小時），長此以往造成員工
    體力不支，本人亦因此而肇生交通事故，故被上訴人亦有過失等語，然為被上訴
    人所否認，惟就上訴人出勤之情形觀之，並無加班達十六、七小時之情形，此亦
    有被上訴人所提出上訴人之行車憑單（出勤卡）紀錄卡附卷可參，況上訴人對於
    被上訴人強迫其超時加班乙節，復未能舉證以實其說，尚難認為被上訴人有何過
    失，其主張過失相抵，自非可採。
五、綜上所述，被上訴人依據侵權行為之法律關係，請求上訴人給付十六萬八千元，
    及自起訴狀繕本送達上訴人翌日（即九十二年六月十九日）起，至清償日止，按
    年息百分之五計算之利息，於十四萬九千八百六十元及自九十二年六月十九日起
    算之法定遲延利息部分，為有理由，應予准許，逾此所為請求，為無理由，應予
    駁回，上訴人就上開不應准許部分，指摘原判決不當，求予廢棄改判，為有理由
    ，又上開應准許部分，乃原審依據民事訴訟法第四百二十七條第一項適用簡易訴
    訟程序所為上訴人敗訴之判決，故原審就此部分為被上訴人勝訴之判決，並依職
    權為假執行之宣告，核無違誤，上訴意旨，就此部分仍執陳詞，就超出二萬五千
    二百元部分指摘原判決不當，求予廢棄改判，為無理由，應駁回其上訴。
六、據上論結，本件上訴為一部有理由、一部無理由，依民事訴訟法第四百三十六條
    之一第三項、第四百四十九條第一項、第四百五十條、第七十九條、判決如主文
    。
中　　　華　　　民　　　國　　九十三　　年　　　五　　　月　　二十一　 日
                               臺灣臺中地方法院民事第三庭
~B審判長法　官　張　瑞　蘭
~B　　　法　官　李　悌　愷
~B　　　法　官　許　石　慶
右正本證明與原本無異
本判決不得上訴。
中　　　華　　　民　　　國　　九十三　　年　　　五　　　月　　二十五　 日
~B　　　書記官
